【裁判字號】    94,上訴,3594
【裁判日期】    950831
【裁判案由】    殺人未遂等
【裁判全文】
臺灣高等法院刑事判決                94年度上訴字第3594號
上  訴  人
即  被  告  戊○○
指定辯護人  本院公設辯護人郭書益
上列上訴人因殺人未遂等案件，不服臺灣臺北地方法院93年度訴
字第982號，中華民國94年9月15日第一審判決(起訴案號：臺灣臺
北地方法院檢察署93年度偵字第8983號)，提起上訴，本院判決如
下：
    主  文
原判決關於戊○○殺人未遂及定應執行刑部分撤銷。
戊○○以加害生命、身體之事，恐嚇他人，致生危害於安全，累
犯，處有期徒刑捌月。如附表所示編號一、二、三號所示之物均
沒收之。
    事  實
一、戊○○前因麻醉藥品管理條例及違反槍砲彈藥刀械管制條例
    案件，經本院與板橋地方法院分別判處有期徒刑五月及一年
    二月確定，並於民國八十八年十二月十四日發監執行，而於
    九十年六月十五日假釋，且於九十年七月十九日假釋期滿未
    經撤銷而以已執行論。詎戊○○仍不知悔改，其與乙○○係
    男女朋友關係，因乙○○與前男友王建平尚有電話來往聯絡
    ，遂心生妒意，乃於九十三年五月一日上午六時許，夥同陳
    誼安、丁○○三人共同基於未經許可持有可發射子彈具有殺
    傷力之改造手槍及改造子彈之犯意聯絡，共同持有改造手槍
    二把及改造子彈四顆後至台北市○○路○段五０四巷二二號
    二樓王建平住處樓下欲與王建平理論，適因無人應門，戊○○、陳誼安乃因而心生不滿，戊○○、陳誼安即共同基於以
    加害他人生命、身體、財產之犯意聯絡，先由戊○○持一把
    改造玩具手槍朝王建平住家大門開一槍後，再由陳誼安持另
    一把改造玩具手槍亦朝王建平住家大門再開一槍尋釁恐嚇，
    致生危害於王建平之生命、身體、財產之安全。戊○○旋將
    上開二把改造玩具手槍及改造子彈二顆交給丁○○及陳誼安
    持有，丁○○、陳誼安即騎乘機車離去。嗣戊○○則以電話
    與王建平相約在和平醫院談判，戊○○並以電話聯絡丁○○
    、陳誼安攜帶前開二把改造手槍與改造子彈二顆前來會合，
    王建平則帶同友人甲○○、丙○○前來和平醫院門口赴約，
    戊○○隨即要求趕至該醫院外之丁○○將改造手槍拿出來，
    丁○○即取出仿貝瑞塔廠之改造手槍一把交給戊○○，戊○○取得該改造手槍後，竟因與王建民談判之際，被綽號「小
    毛」之丙○○打了一拳，遂基於恫嚇之犯意，朝丙○○方向
    ，對空射擊一槍，致生危害其生命、身體之安全，丙○○及
    在場之甲○○見狀即迅速逃跑，嗣甲○○因不放心王建平、
    丙○○之安危，再跑回現場，戊○○即基於接續之恫嚇犯意
    欲對甲○○開第二槍。甲○○見狀乃出手奪槍，致使戊○○
    所持改造手槍走火而再次擊發（未命中任何人），致生危害
    甲○○生命、身體之安全，嗣經警在現場採獲彈殼二顆、彈
    頭與彈殼一個及如附表編號一號所示等物扣案，戊○○於逃
    亡多日後，於同月十三日自動攜帶前揭如附表編號二號所示
    之物至臺北市政府警察局中正第二分局投案。陳誼安亦於翌
    （十四）日經警拘提到案，並循線起出如附表編號三號所示
    之物及不具殺傷力之玩具金屬彈殼子彈二十顆。（上開戊○○、丁○○、陳誼安持改造槍枝至王建平住處恐嚇部分業經
    判決確定）
二、案經臺北市政府警察局中正第二分局報告臺灣臺北地方法院
    檢察署檢察官偵查起訴。
    理   由
一、被告戊○○未經許可持有可發射子彈具殺傷力改造玩具手槍
    及改造子彈部分（含牽連犯至王建平住處恐嚇部分），以及
    共同傷害甲○○部分等二罪，業經被告戊○○於本院撤回上
    訴而告確定，合先敘明。
二、訊據上訴人即被告戊○○對於當時在和平醫院前有開一槍之
    事實固承不諱，惟矢口否認有何殺人未遂之犯行，辯稱：伊
    是對空開槍，不是對人開槍，因當時是丙○○先打我，我才
    對空鳴槍，係為了警告，伊未朝向丙○○射擊，若欲對準丙○○，在那種距離之下，我不可能打不到他，況在和平醫院
    前係王建平他們五、六人中之一人先打我才起衝突云云。
三、經查：
(一)、證人丙○○於檢察官訊問時指稱：「案發當時我看到戊○○
    拿槍時，我就跑，當時我離他最近，我發現他朝我的方向要
    開槍，我就跑，當天我聽到二聲槍，當天我並沒有受傷」等
    語(見偵查卷二第十三頁)。其於警詢中亦證稱：在和平醫院
    之急診室前，王建平、乙○○、戊○○三人，我站在馬路上
    ，約過了二十分鐘，有二名男子各騎一部機車來，其中一名
    男子把槍給戊○○，我一見到槍便拔腿就跑，接著我聽到一
    聲槍響，我看到是戊○○向我開槍，當我跑到無名巷時，另
    一名騎機車之男子又向我開了一槍，之後我便離開等語。另
    證人甲○○於警詢中證稱：丁○○從機車後座內拿出一支手
    槍交由戊○○，我們（阿平、我、及牌友）看見拿出手槍後
    立即全部分散跑，在混亂中聽見一聲槍響，之後沒多久又聽
    到一聲槍響等語（見九十三年度聲拘字第三二卷第一二頁）
    。另證人甲○○於檢察官訊問時亦指稱：「當天早上王建平
    來找我，說他的女友被打，我就和丙○○一起到和平醫院，
    在急診處看到乙○○、戊○○三人在談話，我有問王建平處
    理如何，他沒有回答，我再問乙○○要選何人，‥‥我看到
    有二人騎機車來，戊○○叫他們拿東西過來，是丁○○從機
    車置物箱拿出槍交給戊○○，陳即持槍朝丙○○開，我見狀
    即往反方向跑，跑的時候聽到第二聲槍響，還聽到對方說給
    他死」 (見偵查卷二第十一頁、第十二頁)。嗣其於原審審
    理亦具結證稱：「當天因為王建平說有事情要去和平醫院，
    當時是我與丙○○一起去，我們到的時候王建平已經繳完費
    用在急診室外面，我們到現場的時候，看到戊○○、王建平
    及乙○○三人在場」、「當時戊○○在我的右手邊，王建平
    在我的左手邊，乙○○在我的正前方，我朋友丙○○站在我
    的左後方，我要拉王建平走，王建平不肯離開，我就要求乙○○要二選一，結果乙○○就在地上哭，要拉王建平離開的
    時候，當時戊○○往後方走過去，後來我聽到有機車駛過來
    的聲音，丁○○就把槍拿給戊○○，戊○○就朝最近的丙○○開槍，那時候我才看到騎機車的丁○○、陳誼安」、「當
    時是看到戊○○朝著丙○○開槍，第一槍沒有擊中丙○○，
    丙○○轉身就跑 (見原審卷第二六七頁至第二六九頁)。是
    依丙○○、甲○○所證，渠等二人固有聽到二聲槍響，惟丙○○證稱：其見到戊○○持槍就跑，在其跑之過程中看到戊○○向伊開一槍，而另外一槍係伊跑到無名巷時，另一名騎
    機車之男子所開。王建平於原審證稱：伊親見戊○○開第一
    槍，另外一人也有開槍。而依丙○○、甲○○所證，騎機車
    之男子係丁○○或陳誼安，非並戊○○，是第二槍應可排除
    係戊○○所擊發。且起訴事實，亦認戊○○持槍朝丙○○射
    一槍。丙○○、甲○○二人固有證稱戊○○係朝丙○○開槍
    ；惟細稽丙○○、甲○○所證均證稱，渠等見到戊○○接到
    丁○○給的槍，即四散逃逸，混亂中才聽到槍響。準此，戊○○是否苟真對丙○○要害開槍射擊，有無致丙○○於死之
    故意而開槍，抑或如被告所辯僅係對空鳴槍，即有疑問？
(二)、再就本案九十三年五月一日上午在和平醫院發生衝突之經過
    ，證人王建平於偵查中證稱：「案發當時是乙○○打電話告
    訴我說被戊○○打遍體鱗傷要我去和平醫院付帳，我就找甲○○、丙○○陪我到醫院，我跟戊○○談判時，突然間戊○○跑到二個機車騎士處叫他們把槍拿出來，我看到戊○○一
    拿到槍一回頭就朝丙○○的正前方開一槍」等語 (見偵查卷
    二第十二頁)，嗣其於原審審理亦具結證稱：其至和平醫院
    付乙○○之醫藥費，一起去的有其朋友甲○○，另一位是其
    不認識的甲○○的朋友 (即丙○○)一起去醫院」、「當時
    我去和平醫院急診室的時候，並不知道戊○○在場，我去付
    醫藥費的時候，才看到戊○○，當時在場的人，有我與甲○○、丙○○，當時四個人的位置，我與戊○○站的很近，就
    像一般人談話的距離，而丙○○的位置比較遠，戊○○與丙○○的距離比一台轎車的長度遠一點點」、「當時戊○○要
    找我談判，我不想談，當天甲○○的朋友 (即丙○○)出手
    打戊○○一拳，‥‥戊○○突然跑過去拿槍，當時就看到騎
    摩托車的人直接拿槍交給戊○○，戊○○一拿到槍就轉身對
    著丙○○開槍，當時我站在戊○○的身後，因為戊○○跑去
    拿槍，所以變成我站在身後」、「當時這些過程乙○○在旁
    邊都有看到，她一開始是站在和平醫院裡面一點點，我們發
    生衝突時，她一直站在那邊沒有離開」等語 (見原審卷第二
    五八頁、第二五九頁、第二六二頁至第二六四頁、第二六六
    頁)，然查證人乙○○於檢察官訊問時證稱：「案發當天我
    有看到戊○○拿一把槍，我知道戊○○有開一槍，好像是朝
    上開槍」等語 (見偵查卷二第十四頁)。又參酌已定讞之同
    案被告陳誼安於原審供稱：扣案之二把改造手槍分別於王建
    平住處及和平醫院實際擊發子彈等語詳實（見原審卷第三０
    六頁），且該把和平醫院所使用改造手槍復經內政部警政署
    刑事警察局實際裝填適用子彈試射鑑驗而確有殺傷力之事實
    ，亦有該局九十三年六月十七日刑鑑字第０九三０一０九０
    一九槍彈鑑定書附卷得考（見偵卷二第三十一頁至第三十七
    頁），顯然該槍支具有殺傷力。是綜合從上開四人之證述得
    知：(1)當時證人甲○○、丙○○到達和平醫院現場時，即看
    到被告戊○○、王建平及乙○○三人在場談判，而另已定讞
    之同案被告丁○○、陳誼安係嗣後才騎機車到現場，依社會
    一般經驗法判斷，揆之當時現場僅有被告戊○○一人在場，
    而另一方係王建平、甲○○、丙○○等三人，乙○○則係介
    於上開二者中間。(2)依其當時客觀情勢判斷，顯然被告當時
    係一人而勢單力薄，再佐以上開證人王建平所稱丙○○有先
    打被告戊○○一拳，致使被告戊○○叫其同案被告丁○○、
    陳誼安前來支援，戊○○叫丁○○拿出槍後，並轉身朝丙○○開一槍。(3)復徵之上開證人王建平所述，當時丙○○與戊○○之距離約比一個轎車長一點點，顯然二人相距約三公尺
    之短距離，苟被告戊○○欲槍殺丙○○而一槍命中，並非難
    事，依一般常理判斷，被告戊○○於勢單力薄情形下，舉槍
    朝丙○○方向開一槍，顯係鳴槍警告性之恐嚇意味，況衡之
    本件被告戊○○係與王建平為爭奪女友乙○○之事而起，丙○○本非事主，且戊○○與丙○○間素不相識，又無冤無仇
    ，並無隙怨，僅被丙○○毆打一拳，衡之常情，當無致丙○○於死之必要。準此，被告戊○○所辯，伊係對空鳴槍之情
    ，衡情應可採信。參以與戊○○同至和平醫院急診室前之陳
    誼安、丁○○亦分別供稱：「戊○○持槍朝地上開」「看到
    戊○○拿出改造手槍對空鳴槍」等語（分見偵查卷二第一二
    四頁、原審卷第一０三頁）。及證人乙○○於偵查中證稱：
    「案發當天我有看到戊○○拿一把槍，我知道戊○○有開一
    槍，好像是朝上開槍」等語 (見偵查卷二第十四頁)，益可
    明證。對空鳴槍之舉，於客觀上已有加害丙○○生命、身體
    之事而足生恐懼，顯已該當於恐嚇而致生危害丙○○安全之
    犯行，其事證已臻明確，依法應予論科。
(三)、至於甲○○所證：戊○○又要開第二槍，我就衝過去搶槍，
    後來我與戊○○拉扯的時候，槍有走火云云。惟此部分係甲○○、丙○○見到戊○○從丁○○手中接到槍枝後，即四散
    逃逸，嗣後甲○○因擔心其朋友（即丙○○）及阿平（王建
    平）有意外，又跑回急診室外，始有之動作。則此時戊○○
    有要開槍之動作，即足生有恫嚇之行為，亦足使甲○○之生
    命、身體安全遭受危害，此部分戊○○之犯行亦甚明確。
四、論罪部分：
(一)、核被告所為，係犯刑法第三百零五條之以加害生命、身體之
    事恐嚇他人，致生危害於安全罪。查被告持槍對丙○○方向
    對空鳴槍，僅係警告之意，並無殺人意思，尚難以殺人未遂
    罪相繩。公訴人此部分起訴意旨認為被告係犯殺人未遂云云
    ，容有誤解，其理由業如上述，惟其社會之基本事實係同一
    性，爰依刑事訴訟法第三百條之規定，為變更檢察官之起訴
    法條。又被告前後對丙○○、甲○○為恐嚇之犯行，乃係在
    同一機會接續而為同一性質的行為，以一般社會觀念言，此
    數次行為並無時間間斷，認係一個行為的持續，應可論以單
    純一罪。再被告一行為，危害二人之法益，觸犯相同之二罪
    名，應論以裁判上一罪之想像競合犯，從一重罪之恐嚇罪處
    斷。再查被告戊○○有如犯罪事實欄所載之前案及執行紀錄
    之事實，有本院被告全國前案紀錄表在卷可按，於五年以內
    再故意犯本件有期徒刑以上之罪，不論依修正前之刑法第四
    十七條，或修正後之刑法第四十七條第一項之規定，均構成
    累犯，對被告而言並無有利或不利之情形，自不生新舊法比
    較之問題，應逕依修正前之刑法第四十七條，論以累犯，並
    加重其刑。再被告朝丙○○射擊，係因與王建平為爭奪女友
    鄭麗燕談判時，相談不歡，而王建平所帶去之友人丙○○在
    旁出一拳毆打戊○○，致遷怒丙○○，而戊○○乃臨時起意
    朝丙○○射擊恐嚇。此與戊○○於本案案發同日稍早夥同陳
    誼安持槍朝王建平住處大門各射擊一槍之恐嚇行為，並非基
    於概括之犯意所為，故應分別論罪。
(二)、次查：本件雖係被告持槍為恐嚇致生危害他人生命、身體安
    全之犯行，其持有改造槍彈之部份，係屬未經許可持有可發
    射子彈具殺傷力改造玩具手槍及改造子彈等罪行部分，揆此
    部分之犯行與戊○○於同一日稍早持改造槍枝朝王建平住處
    大門射擊之持槍行為，係同一持有改造槍枝、子彈行為之繼
    續犯行，不另論罪，併予敘明。
(三)、被告戊○○行為後，刑法第三百零五條法定刑中關於科罰金
    三百元之規定，依刑法施行法第1條之1：「中華民國94年1
    月7日刑法修正施行後，刑法分則編所定罰金之貨幣單位為
    新臺幣」「94年1月7日刑法修正時，刑法分則編未修正之條
    文定有罰金者，自94年1月7日刑法修正施行後，就其所定數
    額提高為30倍。但72年6月26 日至94年1月7日新增或修正之
    條文，就其所定數額提高為3倍」，由原先以銀元計算，並
    依罰金罰鍰提高標準條例第1條前段提高10倍之規定，修正
    為依新臺幣計算並提高為30倍，是依行為時之規定對於被告
    並無不利，併予敘明。
五、原審就被告戊○○持槍射擊丙○○部分，論以殺人未遂罪，
    固非無見。惟查被告係對空鳴槍射擊，僅係警告意味，並無
    殺人之意，充其量應該當於刑法第三百零五條之恐嚇罪，已
    如前述，原判決論以殺人未遂，容有未洽。被告上訴意旨執
    此之指摘，為有理由，原判決此部分既有上揭之可議，自應
    由本院加以撤銷改判。爰審酌被告犯罪動機係因爭執女友，
    而竟持改造槍彈為手段，而恐嚇他人之生命、身體安全之危
    害，及其持改造槍枝對社會安全及人民生命具有立即性潛在
    性危害，犯罪後之態度，生活狀況，、品行、智識程度等一
    切情狀，量處如主文第二項所示之刑，以資儆懲。末查，扣
    案如附表編號一、二、三號係仿貝瑞塔廠改造手槍一把之解
    體，原為被告戊○○持以恐嚇丙○○射擊之槍枝，嗣後戊○○再持之用以毆打傷害甲○○而解體成如附表編號一至三號
    所示，惟仍不失為戊○○犯本案恐嚇所用之犯罪工具，且係
    違禁物（組合後仍為改造手槍一把），均應依刑法第三十八
    條第一項第一款，併予宣告沒收。
據上論斷，應依刑事訴訟法第三百六十九條第一項前段，第三百
六十四條，第三百條、第二百九十九條條第一項前段，刑法第三
百零五條、第五十五條、第三十八條第一項第一款、修正前刑法
第四十七條，修正前罰金罰鍰提高標準條例第一條前段，判決如
主文。
本案經檢察官劉文水到庭執行職務。
中    華    民    國    95    年    8     月    31    日
                  刑事第十四庭審判長法  官  蘇隆惠
                                    法  官  林瑞斌
                                    法  官  林秀鳳
以上正本證明與原本無異。
檢察官如不服本判決，應於收受送達後十日內向本院提出上訴書
狀，其未敘述上訴之理由者並得於提起上訴後十日內向本院補提
理由書（均須按他造當事人之人數附繕本）。
被告不得上訴。
                                    書記官  耿鳳君
中    華    民    國    95    年    9     月    1     日
附錄：本案論罪科刑法條全文
刑法第305條 (恐嚇危害安全罪)
以加害生命、身體、自由、名譽、財產之事，恐嚇他人致生危害
於安全者，處二年以下有期徒刑、拘役或三百元以下罰金。
  附表
┌──┬────────────────┬───────┐
│編號│ 物品名稱及數量                 │備註          │
├──┼────────────────┼───────┤
│ 一 │ 滑套一個                       │係九十三年五  │
│    │ 槍管一支                       │月一日在和平  │
│    │                                │醫院外查扣    │
├──┼────────────────┼───────┤
│ 二 │ 滑套一個                       │係被告戊○○  │
│    │ 槍管一支                       │於九十三年五  │
│    │ 復進簧桿一支                   │月十三日攜帶  │
│    │ 槍管固定銷一個                 │投案          │
├──┼────────────────┼───────┤
│ 三 │ 槍身一支                       │係被告陳誼安  │
│    │ 滑套一個                       │於九十三年五  │
│    │ 彈匣一個                       │月十四日經警  │
│    │                                │拘提到案後帶  │
│    │                                │同警方查扣；  │
│    │                                │附表編號一至  │
│    │                                │三號所示之物  │
│    │                                │原係仿貝瑞塔  │
│    │                                │廠改造手槍一  │
│    │                                │把，因於九十  │
│    │                                │三年五月一日  │
│    │                                │和平醫院外經  │
│    │                                │扭打後而解體  │
│    │                                │如附表一至三  │
│    │                                │號所示        │
└──┴────────────────┴───────┘


司法院資訊處製作；財團法人民間司法改革基金會備份。
